【裁判字號】    97,交聲,2922
【裁判日期】    971215
【裁判案由】    交管條例聲異
【裁判全文】
臺灣板橋地方法院交通事件裁定        97年度交聲字第2922號
原處分機關  交通部公路總局臺北區監理所板橋監理站
異  議  人
即受處分人  乙○○
上列異議人即受處分人因違反道路交通管理處罰條例事件，對於
交通部公路總局臺北區監理所板橋監理站中華民國97年10月15日
所為之處分（原處分案號：裁字第裁41-C00000000號），聲明異
議，本院裁定如下：
    主  文
異議駁回。
    理  由
一、原處分意旨略以：異議人即受處分人乙○○於民國96年6 月
    21日20時48分許，騎乘車號KEQ-215 號重型機車，行經臺北
    縣中和市○○街與景新街383 巷之交岔路口時，有「駕車行
    經有燈光號誌管制之交岔路口闖紅燈」之違規行為，經警員
    當場攔停，並填製臺北縣政府警察局北縣警交字第C0000000
    0 號舉發違反道路交通管理事件通知單（下稱舉發通知單）
    舉發，再經原處分機關於97年7 月25日以裁字第裁41-C0000
    0000號違反道路交通管理事件裁決書，依道路交通管理處罰
    條例第53條第1 項之規定，裁處罰鍰新臺幣（下同）4,500
    元，並依同條例第63條第1 項第3 款之規定，記違規點數3
    點。嗣經異議人聲明異議，經本院於97年8 月19日以97年度
    交聲字第2152號裁定原處分撤銷，應由原處分機關另為妥適
    之處理，原處分機關即依本院上開裁定撤銷之意旨，經函詢
    舉發機關即臺北縣政府警察局瑞芳分局詢問本件違規事實及
    當時情形，經該分局函覆違規事證明確後，再於97年10月15
    日以裁字第裁41-C00000000號違反道路交通管理事件裁決書
    ，依道路交通管理處罰條例第53條第1 項之規定，裁處罰鍰
    4,500 元，並依同條例第63條第1 項第3 款之規定，記違規
    點數3 點。
二、異議意旨略以：伊當時並非故意違規闖紅燈，警員為何不以
    記點或勸戒等方式處理，執意以闖紅燈之罰則開單舉發。又
    伊並非故意不繳納罰鍰，而係未接獲舉發通知單，此非伊之
    過失，是原處分機關據此科處高額罰鍰4,500 元，自不合理
    ，為此聲明異議，請求撤銷原處分云云。
三、按道路交通管理處罰條例所稱之汽車，包括機器腳踏車；汽
    車駕駛人，行經有燈光號誌管制之交岔路口闖紅燈者，處新
    臺幣1,800 元以上5,400 元以下罰鍰；又汽車駕駛人駕駛汽
    車違反道路交通管理處罰條例第53條規定者，除應依該條所
    規定之罰鍰處罰外，並記違規點數3 點，道路交通管理處罰
    條例第3 條第8 款、第53條第1 項、第63條第1 項第3 款分
    別定有明文。
四、經查：
  (一)臺北縣中和市○○街與景新街383 巷之交岔路口設置有燈光
    號誌管制之情，為異議人所不爭執，堪信屬實。再異議人雖
    辯稱：並非故意闖紅燈左轉云云，然證人即舉發警員甲○○
    於本院訊問時已明確具結證稱：我當天在該處執行路檢巡邏
    勤務，舉發路口是我們的路檢點，我發現異議人闖紅燈左轉
    ，我就依法把異議人攔停，我們當天是二個人一起執行勤務
    ，當天只有異議人一個人闖紅燈而已等語（見本院卷第32頁
    ），而證人甲○○係於執行勤務當中，偶然發現本件違規事
    實，衡情應無設詞攀誣，或虛構違規事實以陷害異議人之可
    能。況警員執行公務時，本身即受有行政懲處責任之監督，
    且其到庭具結作證，更係以刑事責任擔保其證言之真實性，
    故證人前開證述內容，以及其所記錄舉發之本件違規事實，
    應無不可採信之處，且證人甲○○亦明確證稱：（問：異議
    人是在黃燈轉換紅燈的時候才左轉嗎？）當時路口的號誌已
    經轉成紅燈，異議人騎乘到路口時，還有轉頭向右看是否有
    來車，之後才左轉，所以我確定異議人是闖紅燈左轉。（問
    ：當天照明如何？）路口有路燈，所以光線充足，我可以看
    得清楚等語（見本院卷第32頁），足徵證人甲○○確有親眼
    目擊異議人騎乘前開車輛，違規闖紅燈左轉無疑，自無錯認
    誤判之虞。再者，異議人於本院訊問時亦自承：在紅燈的時
    候，我在路口有停下來，但是時間停多久我不知道，之後快
    綠燈之前，我就騎車等語（見本院卷第33頁），顯見異議人
    係在路口交通號誌仍為紅燈時，率爾騎車通過該路口甚明，
    是異議人猶空言辯稱：非故意闖紅燈，警員應改以警告、記
    點或勸戒之方式舉發云云，無非事後卸責之詞，且與法律規
    定有違，所辯殊無可採。
  (二)異議人另辯稱：伊未收到任何通知書，因而遭裁處高額罰鍰
    4,500 元，顯不合理云云。惟按行為人有違反道路交通管理
    處罰條例之情形者，應填製舉發違反道路交通管理事件通知
    單，並於被通知人欄予以勾記，當場舉發者，如被查獲之駕
    駛人為受處分人，應於填記通知單後將通知聯交付該駕駛人
    或行為人簽名或蓋章收受之；拒絕簽章者，仍應將通知聯交
    付該駕駛人或行為人收受，並記明其事由及交付之時間；拒
    絕收受者，應告知其應到案時間及處所，並記明事由與告知
    事項，視為已收受，此觀違反道路交通管理事件統一裁罰基
    準及處理細則第11條第1 項第1 款規定自明。查異議人係遭
    警員當場攔停而掣單告發後，異議人拒絕收受舉發通知單，
    經警員在舉發通知單上收受者欄處註記：「拒收拒簽」之字
    樣等情，業經異議人於聲明異議狀自承無誤（見本院卷第3
    頁），並有舉發通知單1 紙在卷可考（見本院卷第24頁），
    依上開規定，應視為異議人已經收受該舉發通知單，是異議
    人辯稱：並未收到通知書云云，不足採信。再按道路交通管
    理處罰條例所定罰鍰之處罰，受處罰人接獲違反道路交通管
    理事件通知單後，於15日內得不經裁決，逕依同條例第92條
    第3 項之罰鍰基準規定，向指定之處所繳納結案；不服舉發
    事實者，應於15日內，向處罰機關陳述意見；其不依通知所
    定期限前往指定處所聽候裁決，且未依規定期限繳納罰鍰結
    案或向處罰機關陳述意見者，處罰機關得逕行裁決之，道路
    交通管理處罰條例第9 條第1 項定有明文；又違反道路交通
    管理事件行為人，未依規定自動繳納罰鍰，或未依規定到案
    聽候裁決，處罰機關應依基準表於通知單送達且逾越應到案
    期限60日之3 個月內，逕行裁決之，違反道路交通管理事件
    統一裁罰基準及處理細則第44條第1 項亦有明文。再依違反
    道路交通管理事件統一裁罰基準表之規定，就機車駕駛人，
    行經有燈光號誌管制之交岔路口闖紅燈之違規行為，在逾越
    應到案期限60日以上，繳納罰鍰或逕行裁決處罰者，應裁罰
    罰鍰4,500 元，並記違規點數3 點。查本件異議人係於96年
    6 月21日為警當場攔停並掣單舉發，舉發通知單已載明應到
    案日期為「96年7 月22日」，惟異議人並未依規定期限繳納
    罰鍰結案或向處罰機關陳述意見，而係於「97年7 月25日」
    經原處分機關逕行裁決，異議人則始於「97年8 月5 日」向
    原處分機關提出異議等情，經異議人自承在卷（見本院卷第
    3 頁），並有該件裁決書1 紙在卷可按（見本院卷第22頁）
    ，足徵異議人係於逾越應到案期限60日以上，而經原處分機
    關逕行裁決甚明，則原處分機關依違反道路交通管理事件統
    一裁罰標準表就違反道路交通管理處罰條例第53條第1 項所
    定之裁罰基準，裁處異議人罰鍰4,500 元，於法有據，並無
    不合，異議人上開所辯，同無可採。
五、綜上所述，本件異議人確有於前揭時、地，有「駕車行經有
    燈光號誌管制之交岔路口闖紅燈」之違規行為，事證明確。
    從而，原處分機關依道路交通管理處罰條例第53條第1 項之
    規定，裁處罰鍰4,500 元，並依同條例第63條第1 項第3 款
    之規定，記違規點數3 點，其認事用法均無違誤，裁罰亦無
    不當，本件異議為無理由，應予駁回。
據上論斷，應依道路交通管理處罰條例第87條第2 項，道路交通
案件處理辦法第19條，裁定如主文。
中    華    民    國    97    年    12    月    15    日
                  交通法庭    法  官  鄧雅心
以上正本證明與原本無異。
如不服本裁定，應於送達後5 日內，向本院提出抗告狀。
                              書記官  王小芬
中    華    民    國    97    年    12    月    15    日


司法院資訊處製作；財團法人民間司法改革基金會備份。
